臺灣桃園地方法院刑事判決
110年度金訴字第151號
公  訴  人  臺灣桃園地方檢察署檢察官 
被      告  謝佑松  



選任辯護人  陳亮佑律師
            張雅婷律師
上列被告因違反洗錢防制法等案件，經檢察官提起公訴（109年
度偵字第36117號），本院判決如下：   
    主  文
丙○○犯如附表一所示之罪，各處如附表一主文欄所示之刑。應執
行有期徒刑貳年拾月。　　　　　　
　　事  實
丙○○於民國109年1月間某日起，受雇於乙○○（另案通緝中）及人
數、真實姓名年籍均不詳之人（均無證據證明為未成年人）所組
成之詐欺集團擔任取簿手（所涉參與犯罪組織部分，業經臺灣橋
頭地方法院以109年度金訴字第10號判處罪刑在案），共同意圖
為自己不法之所有，基於三人以上詐欺取財、洗錢之犯意聯絡，
由丙○○負責蒐集他人名下之金融帳戶相關物品供該詐欺集團向被
害人收受遭詐款項之用。嗣丙○○即自稱「王專員」，以暱稱「王
陽明」之LINE通訊軟體帳號與庚○○（所涉洗錢犯行，業經臺灣高
等法院臺南分院以110年度金上訴字第741號判處罪刑確定）聯繫
後，於109年1月13日下午3時許，在臺中火車站後站，向庚○○收
取其所申辦中華郵政股份有限公司「仁德二空郵局」帳號000-00
000000000000號帳戶（下稱郵局帳戶）之存摺、提款卡、印章等
件，並要求庚○○一併辦理該帳戶之網路郵局後，透過LINE通訊軟
體得知庚○○該帳戶提款卡之密碼等資料，再轉交與乙○○供本案詐
欺集團使用。其後本案詐欺集團即以附表一所示方式施詐，致該
附表所示被害人均陷於錯誤，分別於該附表所示時間，轉帳款項
至庚○○上開郵局帳戶，再由詐欺集團不詳成員提領或轉帳一空而
不知去向。
    理  由
一、證據能力：
  ㈠按被告以外之人於審判外之言詞或書面陳述，除法律有規定
    者外，不得作為證據，刑事訴訟法第159條第1項定有明文，
    此所謂法律有規定者，即包括同法第159條之1至之5所規定
    傳聞證據具有證據能力之例外情形。查證人庚○○於警詢時之
    陳述，為被告以外之人於審判外之陳述，屬傳聞證據，被告
    丙○○及其辯護人既爭執該等證據資料之證據能力（見本院審
    金訴卷第73頁、第81頁），且無符合傳聞例外之情形，是證
    人庚○○於警詢時之陳述，無證據能力。
  ㈡又被告以外之人於偵查中向檢察官所為之陳述，除顯有不可
    信之情況者外，得為證據，刑事訴訟法第159條之1第2項定
    有明文。查證人庚○○於偵查中經檢察官告知偽證之處罰及具
    結之義務後具結作證，並無消極顯不可信之情況，依上開規
    定，自有證據能力，而本院審理時業已傳喚證人庚○○到庭行
    對質詰問，亦已完足合法之調查，是證人庚○○於偵查中之證
    述自得作為認定被告犯罪事實之依據。
　㈢其餘本判決認定事實所引用之卷證資料，屬於傳聞之供述部
    分，被告及其辯護人於本院準備期日均同意引用為證據（見
    本院審金訴卷第73頁），本院審酌上開證據資料製作時之情
    況，並無違法不當或證明力明顯過低之情形，亦認為以之做
    為證據應屬適當，認依刑事訴訟法第159條之5第1項規定均
    例外有證據能力。
　㈣至本案認定事實所引用之非供述證據，並無證據證明係公務
    員違背法定程序所取得，依刑事訴訟法第158條之4反面解釋
    ，亦均得為證據。
二、認定犯罪事實所憑證據及理由：
　  訊據被告固坦承有於前揭時、地向庚○○收取上開郵局帳戶重
    要資料，惟矢口否認有何三人以上共同詐欺取財、洗錢之犯
    行，辯稱：我是受雇於陳經理，後來知道他是乙○○，公司名
    稱是長鴻債務整合公司，該公司沒有地址、電話，我是擔任
    業務員，負責辦理對保、收取存摺、提款卡拿回來給乙○○，
    其他的我都不知道云云；辯護人則辯謂：被告僅係受乙○○指
    示聯繫庚○○、收取銀行帳戶資料，其主觀上認知係作為貸款
    之用，倘被告是詐騙集團之人，當不可能容許庚○○拍攝其身
    影云云。惟查：
  ㈠被告於因受雇於乙○○即自稱「陳經理」之人，以暱稱「王陽
    明」之LINE通訊軟體帳號與庚○○聯繫，並稱己為「王專員」
    ，於109年1月13日下午3時許，在臺中火車站後站，向庚○○
    收取其所申辦之上開郵局帳戶存摺、提款卡、印章等件，並
    要求庚○○一併辦理該帳戶之網路郵局後，再透過LINE通訊軟
    體得知庚○○該帳戶提款卡之密碼等資料，嗣轉交與乙○○等節
    ，迭經被告於警詢、偵查及本院審理時坦認在卷（見偵一卷
    第29至33頁、第57至61頁、本院審訴卷第71頁、本院金訴卷
    【下稱本院卷】第53至56頁，偵查卷對照表詳如附表二），
    核與證人庚○○於偵查及本院審理時證述交付上開郵局相關資
    料與被告之經過大致相符（見偵二卷第40至42頁、本院卷第
    80至87頁）。而該郵局帳戶嗣經詐欺集團不詳成員用以作為
    附表一所示被害人轉匯詐欺款項之用，詐得之款項亦遭詐欺
    集團所屬不詳成員提領等節，有被害人丁○○、甲○○、戊○○於
    警詢時指述明確（見偵一卷第114至116頁、第118至120頁、
    第124至126頁、第128至132頁），且有被害人丁○○、甲○○、
    戊○○轉帳款項之交易明細、被害人丁○○與詐欺集團成員之LI
    NE通訊軟體對話紀錄截圖、中華郵政股份有限公司109年2月
    24日儲字第1090042047號函暨上開郵局帳戶開戶資料、交易
    明細、中華郵政股份有限公司109年12月22日儲字第1090934
    786號函交易明細、自動櫃員機監視器畫面翻拍照片附卷可
    佐（見偵一卷第142至178頁、第262至274頁、第342至344頁
    、第379頁、第429頁、偵二卷第19至23頁），此部分事實，
    首堪認定。
  ㈡被告雖以前揭情詞置辯，然其先是於警詢時供稱：我跟庚○○
    見面是要跟他辦理信用貸款對保，並向他收取存摺、提款卡
    ，我當天收到資料後，就交給上手「陳經理」，但我不知道
    陳經理的年籍資料、聯絡方式及所屬公司，跟他聯絡是以TE
    L開頭的通訊軟體，公司名稱是長鴻債務整合公司，但沒有
    地址、電話，我是擔任該公司業務員，但沒有從事金融保險
    貸款的執業證照，我在109年初至109年3月26日遭警方查獲
    止，月薪3萬5000元，但還沒有領過薪資，因為每次要跟陳
    經理領薪水，他就一直找理由推託，所以我也不想理他云云
    （見偵一卷第29至33頁）；於偵查中復稱：我從108年12月
    開始在長鴻債務整合公司上班，我的職位是對保人員，只要
    有客戶要辦貸款，我就負責去對保、簽約、代辦及貸款所需
    要的東西，公司主管是陳經理，當時我不知道他的名字，後
    來知道他是乙○○，他開的薪水是3萬5000元，他說每月5號會
    以現金給我，但我沒拿過薪水，本來也沒有說要在哪裡拿，
    他說他是主管，上面有一個老闆，其他的我都不知道，他說
    只要負責跟他對接云云（見偵二卷第58頁）。是依被告所陳
    ，其受雇於「陳經理」擔任貸款對保人員之長達數月，依雙
    方約定每月3萬5000元之薪資待遇，被告理應可領得為數不
    小之報酬，而一般人面對雇主積欠數月薪資時，當會以各種
    管道向雇主索討，然被告卻以「我就不想理他了」等情以待
    ，已與常情有違。又被告於109年4月10日製作警詢筆錄時，
    仍稱其不知陳經理之真實姓名，嗣於110年3月5日偵訊時方
    稱「公司主管陳經理，我當時不知道姓名，後來知道他是乙○○」云云，顯見被告於本案向庚○○收取上開帳戶重要資料之
    時，乃至於本案被害人遭詐欺之時點，甚至於109年4月10日
    製作警詢筆錄時，均不知「陳經理」之真實姓名，其既稱每
    月5號會向「陳經理」領取現金薪資，竟不在意發放薪資者
    實際為何人，復未談妥於何處領取薪水，要與一般人任職之
    情迥異，益徵被告所言非實。
  ㈢再如前述，被告與庚○○聯繫時，均以「王專員」自稱，此非
    被告真實之姓氏，其於LINE通訊軟體上使用之名稱為「王陽
    明」，亦非被告之本名，為其所是認。被告既自陳高職肄業
    之學歷，於本案行為前為職業軍人，且於軍旅期間曾兼職賣
    過衣服及門票，先前亦曾於7-11超商、漁港擔任臨時工等情
    （見偵二卷第59頁），堪認被告並非毫無社會、工作經驗之
    人，衡之若非違法之工作，一般公司職員要無對外以假名充
    任之必要，是被告辯稱其不知本案所為係從事非法行為云云
    ，要屬推諉卸責之詞，自難憑採。
　㈣至被告於偵查中稱其受雇於「陳經理」即乙○○，代辦信用貸
    款對保業務，已如前述，其於本院復供陳：我沒有到過乙○○
    的公司，也不知道公司在哪，我不知道我們是代辦哪一家銀
    行，銀行的聯繫窗口我也不知，我根本不知道有無過件，我
    也不懂我們代辦貸款在哪簽約，我不知為何放款需要客人的
    存摺、提款卡，至於為何要客人辦預付卡，乙○○跟我說照會
    要用到云云（見本院審金訴卷第72頁、本院卷第54至56頁）
    ，然不同銀行信用貸款商品之可貸額度、放款利率有異，且
    信用貸款係依借款人過往信用紀錄衡量是否放款，多半無需
    抵押品，故對於貸與之銀行而言，風險較大，是借款人關於
    還款來源、職業屬性、債信狀況等資料，自為銀行評估風險
    、決定是否核貸之重點，絕非毋須任何身分、在職、所得憑
    證即可辦理，再者，在確認欲申貸之銀行、方案，備齊相關
    文件提出申請後，銀行端將進行審核，而「對保」即係在銀
    行審核通過之情形下，通知借款人核貸結果後、撥款前，確
    認合約內容之流程，從而，除起訴書所載庚○○提供之郵局帳
    戶重要資料外，被告並未要求庚○○提出相關在職證明、勞健
    保投保資料或足以說明其債信狀況之文件，已與貸款實務有
    異；佐以臺灣高等法院被告前案紀錄表所示，被告前經臺灣
    橋頭地方法院以109年度金訴字第10號判處罪刑，而其於該
    案中自承洪梓皓是其長鴻公司之客戶，因乙○○告知洪梓皓辦
    理之貸款有問題，裡面有卡公司的錢，故要被告陪洪梓皓去
    把公司的錢領出來交與乙○○，而洪梓皓於109年1月8日提款
    時，遭警方以車手身分逮捕，亦為被告全程目睹，是被告斯
    時對於長鴻公司、乙○○所為係屬詐騙，應有明確之認識，卻
    於109年1月13日為本案犯行，可證其主觀上已知悉其所參與
    為詐欺、洗錢行為，客觀上亦參與分工，此事實不因其是否
    讓庚○○拍照而有異，是被告及其辯護人上開所辯，自不足採
    。
　㈤綜上，本案事證明確，被告及其辯護人所辯均無可採，被告
    知犯行堪可認定，應予依法論科。
三、論罪科刑：
　㈠罪名：
　⒈被告本案向庚○○收取上開郵局帳戶重要資料之舉，係分擔加
    重詐欺取財犯行之行為，其與詐欺集團其他成員相互配合之
    結果，使得提領被害人遭詐欺之款項層轉上游後，已無從查
    悉實際取得款項之人，客觀上已製造金流斷點，達到掩飾、
    隱匿贓款與詐欺犯罪之關聯性，藉以遮斷金流軌跡，使詐欺
    行為人得以逃避國家追訴、處罰目的，其對此難謂毫無所悉
    ，是被告所參與者，要屬洗錢防制法第2條第2款之洗錢行為
    ，而構成洗錢防制法第14條第1項之洗錢罪無疑。
　⒉又本案係由詐欺集團不詳成員先以申辦貸款為由，與庚○○取
    得聯繫，繼由自稱「陳經理」之乙○○指示被告與庚○○接洽，
    被告再以「王專員」之身份與庚○○見面、收取上開郵局帳戶
    重要資料後交與詐欺集團成員，嗣詐欺集團不詳成員再分別
    持庚○○上開郵局帳戶提領附表一所示被害人遭詐欺之款項，
    是被告本案犯行所涉之人員確屬3人以上，渠等固然未必對
    全部詐欺集團成員有所認識，或知悉該等集團成員之確切身
    分，亦未自頭至尾實際參與全部詐欺取財之犯行，然此一間
    接聯絡犯罪之態樣，正係具備一定規模之詐欺犯罪所衍生之
    細密分工模式，參與犯罪者透過相互利用彼此之犯罪角色分
    工，而形成一個共同犯罪之整體以利施行詐術，每一位參與
    者確有以自己共同犯罪之意思，在共同犯意聯絡下，相互支
    援、供應彼此所需地位，相互利用他人行為，以達共同詐欺
    取財之目的，是被告自應就本案犯行負共同正犯之責任，而
    該當刑法第339條之4第1項第2款之三人以上共同詐欺取財之
    構成要件，起訴書認被告僅成立幫助犯云云，即有未洽，本
    院於審理期日業已告知被告應擔負共同正犯之責，並諭知一
    併答辯，程序上已保障其防禦權，併此敘明。⒊
　⒊是核被告所為，係犯洗錢防制法第2條第2款、第14條第1項之
    洗錢罪、刑法第339條之4第1項第2款之三人以上共同詐欺取
    財罪。
　㈡共犯結構：
　  被告與自稱「陳經理」之乙○○及其他真實姓名年籍不詳之詐
    欺集團成員（無證據證明為未成年人）間，就上揭犯行有犯
    意聯絡及行為分擔，為共同正犯。
　㈢罪數關係：
　⒈被告對於附表一編號1至3所示被害人所犯洗錢防制法第2條第
    2款、第14條第1項之洗錢罪、刑法第339條之4第1項第2款之
    三人以上共同詐欺取財罪，均為想像競合犯，應依刑法第55
    條規定，各從一重之三人以上共同冒用政府機關及公務員名
    義詐欺取財罪論處。
　⒉又詐欺取財罪係為保護個人之財產法益而設，是其罪數之計
    算，原則上應以被害人數定之。本案被告所參與之本案行為
    ，分別侵害3名被害人之財產法益，係犯3罪，犯意各別、行
    為互殊，應予分論併罰。 
　㈣量刑：
　　茲以行為人之責任為基礎，本院審酌被告正值青壯，竟不思
    以正軌賺取財物，反貪圖不法利益，而以本案手法從事詐欺
    取財犯行，危害社會秩序，所為實值非難；其犯罪後一再飾
    詞否認犯行，未見有何面對自身錯誤之覺醒，犯罪後態度非
    佳；復衡酌其行為時之年紀、素行、自承之智識程度、無業
    、家庭經濟等生活狀況；暨其犯罪動機、目的、手段、情節
    、被害人3人所受煎熬及損害等一切情狀，分別量處如主文
    所示之刑，併參其所犯各罪之法益侵害類型、犯罪手法、犯
    罪動機及犯罪時間之間隔等情，定其應執行之刑，以資懲儆
    。　
四、沒收之說明：
　㈠本案尚無積極具體證據足認被告確有因本案犯行而獲有報酬
    ，無從認定有何犯罪所得，爰不予宣告沒收。　
　㈡至被告用以作為參與本案犯行聯繫之工作機，未據扣案，亦
    無證據可證該手機與另案臺灣橋頭地方法院109年度金訴字
    第10號查扣之2手機相同，復無證據可認現仍存在，此物品
    單獨存在亦不具刑法之非難性，倘予追徵，除另開啟刑事執
    行程序外，對於被告犯罪行為之不法、罪責評價並無影響，
    就沒收制度所欲達成之社會防衛目的亦無助益，欠缺刑法上
    重要性，爰依刑法第38條之2第2項，不予宣告沒收或追徵。
據上論斷，應依刑事訴訟法第第299條第1項前段，判決如主文。
本案經檢察官己○○提起公訴，檢察官王珽顥到庭執行職務。
中    華    民    國    111   年    10    月    26    日
                  刑事第十一庭  審判長法  官  潘政宏
                                      法  官  林育駿
                                      法  官  蔡旻穎
以上正本證明與原本無異。
如不服本判決應於收受判決後20日內向本院提出上訴書狀，並應
敘述具體理由。其未敘述上訴理由者，應於上訴期間屆滿後20日
內向本院補提理由書(均須按他造當事人之人數附繕本)「切勿逕
送上級法院」。
　　　　　　　　　　　　　　　        書記官　黃瓊儀
中　　華　　民　　國　　111 　年　　10　　月　　27　　日
附錄本案論罪科刑法條全文：
洗錢防制法第2條
本法所稱洗錢，指下列行為：
一、意圖掩飾或隱匿特定犯罪所得來源，或使他人逃避刑事追訴
    ，而移轉或變更特定犯罪所得。
二、掩飾或隱匿特定犯罪所得之本質、來源、去向、所在、所有
    權、處分權或其他權益者。
三、收受、持有或使用他人之特定犯罪所得。

洗錢防制法第14條
有第二條各款所列洗錢行為者，處7年以下有期徒刑，併科新臺
幣5百萬元以下罰金。
前項之未遂犯罰之。
前二項情形，不得科以超過其特定犯罪所定最重本刑之刑。

中華民國刑法第339條之4
犯第339條詐欺罪而有下列情形之一者，處1年以上7年以下有期
徒刑，得併科1百萬元以下罰金：
一、冒用政府機關或公務員名義犯之。
二、三人以上共同犯之。
三、以廣播電視、電子通訊、網際網路或其他媒體等傳播工具，
    對公眾散布而犯之。
前項之未遂犯罰之。　　　　　　　　　　　　　　　　　　　

附表一：
編號 被害人 詐欺時間及方式 轉帳時間 （民國） 轉帳金額 （新臺幣） 主文欄 （罪名及宣告刑） 1 丁○○ 本案詐欺集團成員於109年1月間，以LINE帳號「輝」陸續傳訊予丁○○，佯稱可投資外匯基金，致丁○○陷於錯誤，並依指示接續轉匯款項，其中1筆轉帳至庚○○上開郵局帳戶。 109年1月30日晚間7時50分許 1萬5000元 丙○○犯三人以上共同詐欺取財罪，處有期徒刑壹年貳月。 2 甲○○ 本案詐欺集團成員成員於109年2月2日起，以LINE帳號「李雅熙（熙熙）」陸續傳訊予甲○○，佯稱可投資「Star Trader PTE LTD」投資平臺，致甲○○陷於錯誤，並依指示接續轉匯款項，其中1筆轉帳至庚○○上開郵局帳戶。 109年2月2日晚間9時26分 3萬2000元 丙○○犯三人以上共同詐欺取財罪，處有期徒刑壹年參月。 3 戊○○ 本案詐欺集團成員於109年2月2日起，以LINE帳號「MetaTrader5」陸續傳訊予戊○○，佯稱可投資匯率保證金，致戊○○陷於錯誤，並依指示接續轉匯款項，其中1筆轉帳至庚○○上開郵局帳戶。 109年2月2日晚間10時11分 3萬2000元 丙○○犯三人以上共同詐欺取財罪，處有期徒刑壹年參月。 
　　　　　
附表二：
原偵查卷案號 簡稱 臺南市政府警察局第一分局刑案偵查卷宗 偵一卷 臺灣桃園地方檢察署109年度偵字第36117號卷 偵二卷